臺灣臺中地方法院刑事判決
111年度金訴字第137號
公  訴  人  臺灣臺中地方檢察署檢察官
被      告  鄭智嘉



選任辯護人  王國泰律師
被      告  吳宗霖






上列被告等因詐欺等案件，經檢察官提起公訴（109 年度偵字第
17782 號），本院判決如下：
　　主　　文
壬○○犯如附表一編號1 、3 、4 所示之罪，各處如附表一編號1 
、3 、4 「主文」欄所示之刑（含主刑及沒收）；主刑部分應執
行有期徒刑壹年陸月，併科罰金新臺幣陸仟元，罰金如易服勞役
，以新臺幣壹仟元折算壹日。其餘被訴如附表一編號5 、6 所示
部分，均無罪。
乙○○犯如附表一編號3 、4 所示之罪，各處如附表一編號3 、4 
「主文」欄所示之刑（含主刑及沒收）；主刑部分應執行有期徒
刑壹年陸月，併科罰金新臺幣伍仟元，罰金如易服勞役，以新臺
幣壹仟元折算壹日。其餘被訴如附表一編號1 、2、 5 、6 所示
部分，均無罪。
　　犯罪事實
一、壬○○（微信暱稱「85°C」，參與下述犯罪組織部分不另為免
    訴，詳後述）、乙○○（微信暱稱「Gucci 酷吉巴拉巴拉」，
    所涉參與下述犯罪組織之犯行，現由本院以109 年度金訴字
    第430 號審理中，不在本案起訴、判決範圍）均明知王博裕
    （綽號「布萊恩」，已於民國109 年5 月30日死亡）、其他
    真實姓名及年籍均不詳成員（無證據證明未滿18歲）所組成
    之集團，係以3 人以上之分工方式實行詐騙，於撥打詐騙電
    話予他人，待他人受騙而匯入款項至指定帳戶中後，由集團
    成員予以提領，再將提領所得款項繳回集團，乃屬具持續性
    及牟利性之有結構性詐欺集團，然壬○○、乙○○於109 年5 月
    間加入該詐欺集團，並分別自斯時起與王博裕、其他詐欺集
    團成員共同意圖為自己不法之所有，基於三人以上共同詐欺
    取財、一般洗錢之犯意聯絡（乙○○僅有附表一編號3 、4 所
    示部分），先由不詳詐欺集團成員分別以如附表一編號1 、
    3 、4 「詐騙時間及方式」欄所示手法，詐騙己○○、辛○○、
    丁○○，致其等均陷於錯誤，而各依指示匯款如各該編號所示
    金額至人頭帳戶內，並由王博裕駕駛車牌號碼0000-00號自
    用小客車（下稱Ａ車）搭載壬○○前往如附表一編號1 「提領
    地點」欄所示地點，復由壬○○於同月29日凌晨0 時33分許至
    1 時37分許間，持該編號所示人頭帳戶之金融卡，操作裝設
    於該處之自動櫃員機進行提款，再將款項交予王博裕，由王
    博裕輾轉繳回詐欺集團，而以此方式製造金流追查斷點，隱
    匿詐欺所得之去向、所在，迨王博裕駕車搭載壬○○返家後，
    即於同月30日凌晨某時許至乙○○前租屋處（址設臺中市○○區
    ○○路0 段00 號9  樓之3 ）找乙○○，隨後王博裕自該址跳樓
    身亡，乙○○則於王博裕跳樓後之同月30日凌晨某時許與壬○○
    碰面，復於同月30日下午1 時許將Ａ車之鑰匙交給壬○○，壬○○遂依乙○○所言騎乘車牌號碼000-0000號普通重型機車至臺
    中市○○區○○路0 段000 巷00弄00號，並駕駛停放在該址之Ａ
    車前去搭載乙○○。又壬○○、乙○○接獲不詳詐欺集團成員之通
    知後，推由壬○○持如附表一編號3 、4 所示人頭帳戶之金融
    卡，操作裝設在如各該編號「提領地點」欄所示之自動櫃員
    機，提領如各該編號所示款項，而乙○○則以其所有iphone8 
    plus手機（IMEI：000000000000000 ）透過微信傳送金融卡
    密碼至壬○○所有iphone6 plus手機（IMEI：00000000000000
    0 ），使壬○○得以查詢帳戶餘額，且持該支手機拍攝壬○○持
    附表二編號1 、3 、6 所示帳戶金融卡插入自動櫃員機後，
    查詢該等帳戶內有無餘額時所印出之自動櫃員機交易明細（
    交易時間分別為109 年5 月30日下午3 時3 分許、31日下午
    2 時5 分許、6 分許、7 分許），其後壬○○、乙○○再以不詳
    方式將前述壬○○所提領款項繳回詐欺集團，而以此方式製造
    金流追查斷點，隱匿詐欺所得之去向、所在。嗣於同月31日
    下午2 時5 分許，警方獲報駕駛Ａ車者疑似涉及不法犯行，
    遂於同月31日下午2 時35分許，在臺中市西屯區臺灣大道3 
    段556 巷之巷口，攔下由壬○○所駕駛並搭載乙○○之Ａ車，且
    當場扣得壬○○所有用以與乙○○聯絡提領詐騙款項之iphone6 
    plus手機1 支（IMEI：000000000000000 ）、乙○○所有用以
    與壬○○聯絡提領詐騙款項之iphone8 plus手機1 支（IMEI：
    000000000000000 ）、附表二編號3 、5 、11、13所示人頭
    帳戶之存摺各1 本及金融卡各1 張，復經己○○、辛○○、丁○○
    報警處理，始悉上情。
二、案經己○○、辛○○、丁○○訴由臺中市政府警察局第六分局報告
    臺灣臺中地方檢察署檢察官偵查起訴。
    理　　由
甲、有罪部分
壹、程序事項
一、本判決所引用被告以外之人於審判外之陳述，檢察官、被告
    壬○○及其辯護人、被告乙○○（下稱壬○○、乙○○）於本院準備
    程序、審理中均未聲明異議（本院卷第185 至208  、307 
    至338 、427 至451 、565 至635 頁），本院審酌該等證據
    資料作成之情況，核無違法取證或其他瑕疵，且與待證事實
    有關連性，認為適當得為證據，依刑事訴訟法第159 條之5 
    規定，均有證據能力。
二、又本判決所引用之非供述證據，查無違反法定程序取得之情
    形，依刑事訴訟法第158 條之4 規定之反面解釋，均具有證
    據能力。
貳、實體認定之依據
一、訊據壬○○對犯罪事實欄所載三人以上共同詐欺取財、一般洗錢等犯罪事實於本院審理期間坦承不諱。而乙○○就其於109 年5 月30日凌晨某時許與壬○○碰面後，即搭乘由壬○○所駕駛之Ａ車，直到同月31日下午2 時35分許為警攔查時止均與壬○○一起行動等情坦承不諱，然矢口否認有何三人以上共同詐欺取財、一般洗錢等犯行，辯稱：我只是幫壬○○拍攝自動櫃員機的交易明細，因為壬○○當時在開車、講電話，無法做紀錄，所以壬○○要我把金融卡密碼打在微信上傳給他，我不知道壬○○領出的錢要交給誰，壬○○有叫我下車領錢及測試卡片，但我拒絕他，我有答應壬○○無聊時可以陪他，但我與壬○○講好我不會下車去領錢云云。惟查：
　㈠壬○○被訴三人以上共同詐欺取財、一般洗錢等部分：
　  上開犯罪事實，業經壬○○（微信暱稱「85°C」）於本院準備
    程序、審理時坦承不諱（本院卷第185 至208 、307 至338 
    頁），核與乙○○於本案偵審期間、證人即告訴人己○○、辛○○
    、丁○○於警詢時所為證述大致相符（偵17782  卷一第59至6
    8、83至89、91至97、297 至301 頁，偵17782  卷二第161 
    至164 、295 至301 頁，偵3043卷第37至40頁，本院卷第41
    3 至415 、427 至451 、565 至635 頁），並有警員職務報
    告、自願受搜索同意書、搜索扣押筆錄、扣押物品目錄表、
    扣押物品收據、金融機構聯防機制通報單、165  專線協請
    金融機構圈存疑似詐欺款項通報單、告訴人辛○○所提出交易
    明細截圖、告訴人丁○○所提出交易明細截圖、警方查獲照片
    （含壬○○駕駛之機車、Ａ車照片）、壬○○所用手機與乙○○之
    微信對話紀錄及通訊畫面截圖、乙○○所用手機內之自動櫃員
    機交易明細及附表一編號3 、4 所示人頭帳戶金融卡照片、
    警方查詢帳戶餘額及自動櫃員機交易明細照片、通聯紀錄表
    、「通訊軟體紀錄」資料表、車輛詳細資料報表、扣押物品
    清單、扣押物品照片、偵查佐職務報告、第一商業銀行總行
    109 年8 月5 日函暨檢附附表一編號1 、3 、4 所示人頭帳
    戶開戶資料及交易明細、監視器錄影畫面翻拍照片、門號查
    詢資料、Ａ車車行紀錄、告訴人己○○所提出交易明細截圖等
    件附卷為憑（偵17782卷一第33、34、107、109、111至114
    、115至117、119、141至144、145、147、169、171、173、
    187、205至213、217、218至220、223至235、243、245、24
    7、249、251、273、275、、307、309、311至313、315至32
    1、327、353至362、397至402頁，偵17782卷二第29、31、5
    1至60、63至66、125至157、175至201、203、204、205至22
    1、225、227、239、249、251、257至259、283、319、329
    、347至365、391至395、397至413、415、416、447、485、
    486、559至563頁，偵3043卷第43、45、73至115、191、193
    頁，本院卷第117、118、121頁），復有壬○○所有用以與乙○○聯絡提領詐騙款項之iphone6 plus手機1 支（IMEI：00000
    0000000000 ）、附表二編號3 、5 、11、13所示人頭帳戶
    之存摺各1 本及金融卡各1 張扣案可佐，足認壬○○之自白與
    事實相符，洵堪採為論罪科刑之依據。
　㈡乙○○被訴三人以上共同詐欺取財、一般洗錢等部分：
　⒈乙○○（微信暱稱「Gucci 酷吉巴拉巴拉」）於109 年5 月30
    日凌晨某時許在前租屋處和案外人王博裕見面後，案外人王
    博裕即自該址跳樓身亡，其後乙○○於同月30日凌晨某時許與
    壬○○碰面，並由壬○○駕駛Ａ車搭載其外出，途中壬○○下車提
    領告訴人辛○○、丁○○因受騙所匯入之款項（詳附表一編號3 
    、4 ），及持如附表二編號1 、3 、6 所示帳戶金融卡插入
    自動櫃員機查詢該等帳戶之餘額（交易時間分別為109 年5 
    月30日下午3 時3 分許、31日下午2 時5  分許、6 分許、7
     分許），而乙○○除以其所有iphone8 plus手機（IMEI：000
    000000000000 ）透過微信傳送金融卡密碼至壬○○所有iphon
    e6 plus手機（IMEI：000000000000000 ），使壬○○得以查
    詢帳戶餘額外，另以該支手機拍攝前開自動櫃員機交易明細
    ，而直到乙○○、壬○○於同月31日下午2 時35分許，在臺中市
    西屯區臺灣大道3 段556 巷之巷口為警攔查前，乙○○均與壬○○一同行動等節，業據乙○○於警詢、偵訊、本院訊問、準備
    程序、審理中供承在卷（偵17782 卷一第59至68、297 至30
    1 頁，偵17782 卷二第161 至164 、295 至301 頁，本院卷
    第413 至415 、427 至451 、565 至635 頁），核與壬○○於
    本案偵審期間、證人即告訴人辛○○、丁○○於警詢時所為證述
    大致相符（偵17782 卷一第39至50、83至89、91至97、297 
    至301 頁，偵17782 卷二第287 至293 、477 至480 、555 
    至556 頁，本院卷第185 至208 、307 至338 頁），並有警
    員職務報告、自願受搜索同意書、搜索扣押筆錄、扣押物品
    目錄表、扣押物品收據、金融機構聯防機制通報單、165專
    線協請金融機構圈存疑似詐欺款項通報單、告訴人辛○○所提
    出交易明細截圖、告訴人丁○○所提出交易明細截圖、警方查
    獲照片（含壬○○駕駛之機車、Ａ車照片）、壬○○所用手機與
    乙○○之微信對話紀錄及通訊畫面截圖、乙○○所用手機內之自
    動櫃員機交易明細及附表一編號3 、4 所示人頭帳戶金融卡
    照片、警方查詢帳戶餘額及自動櫃員機交易明細照片、通聯
    紀錄表、「通訊軟體紀錄」資料表、車輛詳細資料報表、扣
    押物品清單、扣押物品照片、偵查佐職務報告、第一商業銀
    行總行109 年8 月5 日函暨檢附附表一編號3 、4 所示人頭
    帳戶開戶資料及交易明細、監視器錄影畫面翻拍照片、門號
    查詢資料、Ａ車車行紀錄等件附卷為憑（偵17782卷一第33、
    34、107、109、111至114、115至117、119、141至144、145
    、147、169、171、173、187、205至213、217、218至220、
    223至235、243、245、247、249、251、273、275、、307、
    309、311至313、315至321、327、353至362頁，偵17782卷
    二第29、31、51至60、125至157、175至201、203、204、20
    5至221、225、227、239、249、251、257至259、283、319
    、329、391至395、397至413、415、416、447、485、486、
    559至563頁，本院卷第117、118、121頁），復有乙○○所有
    用以與壬○○聯絡提領詐騙款項之iphone8 plus手機1  支（I
    MEI：000000000000000）、附表二編號3 、11所示人頭帳戶
    之存摺1 本及金融卡1 張扣案可佐，是此部分事實，堪予認
    定。
　⒉按被告或共犯之自白固不得作為認定犯罪之唯一證據，而須
    以補強證據證明其確與事實相符，然茲所謂之補強證據，並
    非以證明犯罪構成要件之全部事實為必要，倘其得以佐證自
    白之犯罪非屬虛構，能予保障所自白事實之真實性，即已充
    分。又得據以佐證者，雖非直接可以推斷該被告之實行犯罪
    ，但以此項證據與被告或共犯之自白為綜合判斷，若足以認
    定犯罪事實者，仍不得謂其非屬補強證據（最高法院110 年
    度台上字第4439號判決意旨參照）。證據法所謂之佐證法則
    ，所補強者，非以事實之全部為必要，只須因補強證據與供
    述證據之相互參酌，而足使犯罪事實獲得確信者，即足當之
    。又證人之陳述前後不符或相互間有所歧異，究竟何者為可
    採，事實審法院並非不可本於經驗法則或論理法則，斟酌其
    他相關情形，作合理之比較，以定其取捨；若其基本事實之
    陳述與真實性無礙時，仍非不得予以採信，非謂一有不符或
    矛盾，即認其全部均為不可採信。從而供述證據之一部認為
    真實，予以採取，另一部存疑而不予採信者，自非證據法則
    所不許。同一證人前後供述證言彼此不相容，則採信同一證
    人之部分證言時，當然排除其他部分之證言，此為法院取捨
    證據之當然結果（最高法院110 年度台上字第3803號判決意
    旨參照）。
　⒊依壬○○於警詢中證稱：我於109 年5 月31日下午2 時5 分34
    秒，持遭警查扣之如附表二編號6 所示帳戶金融卡在臺中市
    ○○區○○路0 段000 號操作ATM 查餘額，是乙○○叫我去的，警
    方在Ａ車內查到的3 張元大銀行ATM 交易明細，是我持附表
    二編號1 、3 、6 所示帳戶金融卡分別於109 年5  月31日
    下午2 時5 分、6 分、7 分操作的，這也是乙○○叫我去查餘
    額，如果沒有被警方攔查，要怎麼處理如附表一編號5 、6 
    所示帳戶內的餘額新臺幣（下同）8 萬9022元，乙○○還沒告
    訴我，我用來查餘額的金融卡是我於109 年5 月30日去開Ａ
    車載乙○○時就放在車上了，我從109 年5 月30日直到被警方
    攔下來之前，我都有駕駛Ａ車搭載乙○○，乙○○就是在車上當
    面叫我去查帳戶餘額的，我會把查餘額的金融卡還給乙○○，
    我有使用微信聯絡乙○○，乙○○以微信暱稱「Gucci 酷吉巴拉
    巴拉」傳「密碼00000000」給我，是乙○○給我金融卡的密碼
    叫我去查餘額，然後乙○○有用FACETIME問我好了沒，我用微
    信上傳1 段影片並說「等我」，意思是告訴乙○○還沒，我是
    從109 年5 月30日開始依照乙○○的指示去查餘額等語（偵17
    782 卷一第44至49頁）；及乙○○於本案偵審期間坦言於其遭
    警攔查前，就知道壬○○在當車手等語（偵17782 卷一第64頁
    ，本院卷第631 頁）。是以，壬○○上開所述持金融卡查詢帳
    戶有無餘額係依乙○○之命所為等語，即非全然無據；且由壬○○陳稱若未遭警查獲，要如何處理附表一編號5 、6 所示帳
    戶內之餘額8 萬9022元，乙○○尚未告知乙情，應可推知壬○○
    提領告訴人辛○○、丁○○受騙後所匯款項（詳附表一編號3  
    、4 ），亦係聽從乙○○之指示而為無疑。
　⒋參以，壬○○於本院審理時證稱：我於109 年5 月28日晚上、5
     月29日跟王博裕一起去領錢，我當時住在王博裕的租屋處
    ，王博裕開他的Ａ車載我去彰化、南投領錢，有時是我下車
    提款，有時是王博裕下車提款，在彰化持尾數3951號金融卡
    提領1000元的人是王博裕，有發生拿金融卡插進去沒有領到
    錢的情形，我就直接把金融卡拿給王博裕，109 年5 月28日
    整個提領過程中就只有我跟王博裕，偵17782 卷一第218 頁
    的3 張ATM 交易明細應該是王博裕拍攝的，我不知道他傳給
    誰，接下來109 年5 月29日凌晨33分、36分也有在同個地點
    領錢，領完錢之後，王博裕就開車載我回家，車上只有我跟
    王博裕，我於109 年5 月29日凌晨1 點31分到37分在臺中市
    ○區○○路0 ○00號統一超商安龍店內ATM 提領己○○匯入的錢，
    同時間有人在隔一條街的對面，即臺中市○區○○路0 ○0 號的
    土地銀行操作ATM ，我不知道那個人是誰，也不知道土地銀
    行這張ATM 交易明細後來為什麼會出現在乙○○的手機裡等語
    （本院卷第578 至590 頁）；於警詢時所稱：Ａ車平常都由
    王博裕在開，乙○○於109 年5 月30日下午1 時許在他家樓下
    把鑰匙給我，並叫我去開Ａ車來載他等語（偵17782 卷一第4
    3頁）。核與乙○○於偵訊中所述：我跟壬○○於109 年5 月30
    日凌晨會合，一直在一起到109 年5 月31日下午3 時許被査
    獲等語相符（偵17782 卷二第163  頁），足知壬○○與案外
    人王博裕於109 年5 月28、29日一同行動提領詐欺贓款時，
    乙○○並不在場。然警方卻在乙○○所有之iphone8 plus手機內
    ，發現存有壬○○、案外人王博裕於109 年5 月28、29日提領
    贓款途中操作自動櫃員機時所列印之交易明細照片，交易時
    間分別為109 年5 月28日晚間11時31、32、34分許、109 年
    5 月29日凌晨1 時34分28秒乙情，有翻拍自該手機之交易明
    細照片附卷可考（偵17782 卷一第218 、219 頁），姑不論
    拍攝該等交易明細者究係壬○○、案外人王博裕或其等所屬詐
    欺集團成員，乙○○既未與壬○○、案外人王博裕於109 年5 月
    28、29日一起提領詐欺贓款，若非乙○○係本案詐欺集團之一
    員，拍攝者何以特地將該等交易明細照片傳送予乙○○，而無
    懼於犯行可能因此曝光？故乙○○辯稱其只是在壬○○駕車時陪
    同在旁，與壬○○及其所屬詐欺集團所為詐欺犯行無關云云，
    悖於常情，已難採信。
　⒌又乙○○遭警查獲前即知壬○○在當車手提領詐欺贓款，且壬○○
    於109 年5 月30日間駕車搭載乙○○直到為警攔查期間，曾下
    車提領告訴人辛○○、丁○○受騙後所匯款項等節，已如前述，
    如乙○○並無參與此等犯行之意，縱未予勸阻亦當逕行離去。
    惟由乙○○與壬○○之微信對話紀錄顯示，乙○○除於109 年5 月
    30日晚間10時42分許以微信暱稱「Gucci 酷吉巴拉巴拉」傳
    送金融卡密碼「00000000」予壬○○外，其內並有壬○○於109 
    年5 月30日下午3 時3 分許持如附表二編號6 所示帳戶金融
    卡操作自動櫃員機後所印之交易明細照片等情（偵17782 卷
    一第217 、219 頁），及壬○○於本院審理時所證：乙○○要傳
    偵17782 卷一第217 頁編號26照片的密碼給我，是因為當時
    乙○○在車上，我在7-11便利超商，那時候我忘記密碼，我叫
    乙○○拍密碼給我，我才可以領錢等語（本院卷第597 、598 
    頁），可知於壬○○提領詐欺贓款或查詢帳戶餘額時，乙○○除
    持手機拍攝上開自動櫃員機交易明細外，並傳送金融卡密碼
    予壬○○，以便壬○○查詢帳戶餘額或提款，此實與一般人為免
    遭誤認係同夥或捲入不必要之麻煩，而盡量遠離是非、撇清
    關係，以免惹人懷疑之常情相違。何況近來集團性之詐欺犯
    罪甚為猖獗，不僅造成民眾受有財產損失，並嚴重影響社會
    經濟秩序、危害金融安全，而為政府嚴予查緝，如非參與其
    中者即為詐欺集團之一份子，當不致輕易在無關之陌生人面
    前進行有關詐欺犯行之舉，否則無異於將自己或其所屬詐欺
    集團成員之不法行為暴露於外，而徒增遭警查獲之風險。再
    者，案外人王博裕生前駕駛Ａ車搭載壬○○提領詐欺贓款，於
    案外人王博裕跳樓身亡後，係乙○○於109 年5 月30日下午1 
    時許將Ａ車之鑰匙交給壬○○，並要求壬○○駕車搭載一節，業
    經壬○○於本案偵審期間證述明確，足徵乙○○並非被動受邀乃
    陪同壬○○外出，而係處在主動之地位與提領詐欺贓款之壬○○
    一同行動；輔以，警方攔查壬○○、乙○○時，除扣得壬○○持以
    提領詐欺贓款之如附表二編號3 、5 、11 、13所示存摺、
    金融卡外，另在Ａ車副駕駛座前置物箱、排檔桿後方置物格
    內起出其餘帳戶之存摺、金融卡（詳附表二）等情，此有自
    願受搜索同意書、搜索扣押筆錄、扣押物品目錄表、扣押物
    品收據、現場查獲照片、109 年10月23日警員職務報告等存
    卷足按（偵17782卷一第107、109、111至114、115至117、1
    19頁，偵17782卷二第203、204、205至221頁），且該等金
    融卡之密碼係抄寫在金融卡上一事，亦據壬○○於警詢時陳明
    在案（偵17782 卷一第44頁），則以壬○○下車提領如附表一
    編號3 、4 所示詐欺贓款時，乙○○在車內等候且Ａ車內放有
    數個存摺、數張寫有密碼之金融卡等情言之，苟非乙○○亦係
    詐欺集團之成員，壬○○焉有可能未妥善收執該等存摺、金融
    卡即放任乙○○一人在車內而逕自下車，毫不擔心乙○○可能趁
    機取走部分金融卡，致己日後恐遭所屬詐欺集團追究？壬○○
    又如何信賴乙○○能對其提領詐欺贓款此事守口如瓶，而不對
    外張揚或向檢警檢舉？準此，壬○○於109 年6 月1 日警詢中
    所陳其於109 年5 月30、31日間係受乙○○指示持金融卡查詢
    帳戶餘額，並將金融卡還給乙○○等節（偵17782 卷一第39至
    50頁），始較符常情而屬可採。尤其，乙○○為警查獲後，其
    所用微信帳號即遭不詳之人以其他裝置登入，以致乙○○為警
    扣案之iphone8 plus手機所用微信帳號被登出，警方因而無
    法觀看微信對話紀錄內容等節，有109 年10月23日警員職務
    報告在卷可稽（偵17782 卷二第203 、204 頁），倘若乙○○
    所用微信帳號之對話紀錄並無壬○○及其所屬詐欺集團從事本
    案犯行之相關資訊，且乙○○亦未參與如附表一編號3 、4 所
    示三人以上共同詐欺取財、一般洗錢等犯行，他人有何無故
    登入乙○○所用微信帳號，以使該手機所用微信帳號被登出而
    無法瀏覽對話紀錄之必要？是以，本諸前開事證相互勾稽，
    乙○○確係本案詐欺集團成員，且於壬○○提領如附表一編號3 
    、4 所示詐欺贓款時與之一同行動，以協助壬○○為該等犯行
    ，殆無庸疑。
　⒍至壬○○於109 年6 月1 日初次接受警詢後，雖於後續之本案
    偵審期間供稱：我只認識王博裕，我於警詢時說是乙○○要我
    查詢餘額，是因為我當時人整個慌掉，乙○○和本案無關云云
    （偵17782卷一第299頁，偵17782卷二第292、478、556頁，
    本院卷第604頁）。惟壬○○接受該次警詢時，案外人王博裕
    既已身亡，而壬○○於偵訊時又稱其與乙○○交情很好（偵1778
    2 卷一第299 頁），則壬○○大可將本案要求其提款、查詢帳
    戶餘額等責任盡數推給案外人王博裕承擔，實無指稱係聽從
    乙○○所言而構陷乙○○入罪之理。且由壬○○於該次警詢後之偵
    查期間表示：我沒有加入詐欺集團，沒有領過錢，不知道會
    涉及詐欺犯罪，是王博裕叫我去領錢，直到被查獲時才知道
    這是在當車手云云（偵17782卷一第298、299頁，偵17782卷
    二第288頁），對照壬○○為警查獲不久、初次接受警詢時就
    其駕駛Ａ車搭載乙○○之過程、受乙○○指示持金融卡測試帳戶
    內有無餘額等情坦誠以告而論，可見壬○○當時萌生為己脫免
    罪責之情，則壬○○是否因其與乙○○之情誼而生迴護乙○○之意
    ，或為使乙○○亦可為其開脫以減輕自身罪刑，遂翻異前詞，
    恐非無疑。尤其，壬○○於初次接受警詢後所述內容，與其嗣
    後本案偵審期間就乙○○部分所言有所歧異，例如⑴於警詢中
    原稱：乙○○將Ａ車鑰匙交給我，並叫我開車載他等語（偵177
    82 卷一第43頁），其後接受警詢時卻稱：乙○○於109 年5 
    月31日剛好受我邀約一起出門，所以我駕駛Ａ車搭載乙○○云
    云（偵17782 卷二第289 頁）；⑵於偵訊時表示其與乙○○交
    情很好（偵17782 卷一第299 頁），於本院準備程序中則稱
    係於109 年5 月29日認識乙○○（本院卷第205 頁），嗣於本
    院審理中作證時又稱已經認識乙○○很久了，先前於準備程序
    中為何表示109 年5 月29日才認識乙○○，我無法回答等語（
    本院卷第601 、602 頁），甚且壬○○有部分之供詞亦與乙○○
    所陳相左，諸如⑴乙○○接受警詢時陳述不知道壬○○所駕Ａ車是
    何人提供（偵17782 卷一第63頁），然壬○○於初次警詢中表
    示是乙○○交付Ａ車鑰匙（偵17782 卷一第43頁）；⑵乙○○於本
    院準備程序中陳稱2 、3 年前就認識壬○○（本院卷第448 頁
    ），與壬○○於本院準備程序時所稱係109 年5 月29日認識乙○○有別（本院卷第205 頁）；⑶乙○○於警詢時供稱其為警查
    獲前，就知道壬○○從事車手工作（偵17782 卷一第64頁），
    惟壬○○接受警詢時則稱：乙○○沒有參與本案，他不知道我有
    從事詐欺提款車手云云（偵17782 卷二第289 頁）；⑷乙○○
    於偵訊時表示因為壬○○斯時正在開車，乃請其幫忙將自動櫃
    員機交易明細拍照等語，而壬○○在該次偵訊時係稱因為手機
    沒電，才請乙○○幫忙拍照等語（偵17782 卷二第300 頁）。
    顯見壬○○為圖使乙○○脫罪，而於109 年6 月1 日初次接受警
    詢後之本案偵審期間數度更異其詞，並聲稱：乙○○和本案無
    關，他沒有要我去提領詐欺贓款或查詢帳戶餘額云云，其真
    實性殊值存疑，要無可取。基此，應以壬○○之109 年6  月1
     日警詢陳述較屬真實可信，其嗣後為掩飾乙○○犯行所為避
    重就輕之證詞，均不足採為有利乙○○之認定。
　⒎另附表二編號3 所示第一銀行（00000000000000號帳戶）金
    融卡，其卡片背面寫有「884646」乙情，有乙○○為警扣案之
    iphone8 plus手機內所存照片足資佐憑（偵17782 卷一第22
    0 頁），佐以壬○○於警詢中證稱：警方查扣的聯邦銀行金融
    卡(000-000000000000）、臺北富邦銀行金融卡（000-00000
    0000000）、第一銀行金融卡（000-00000000000）、中國信
    託銀行金融卡（000-000000000000）、第一銀行金融卡(000
    -00000000000）、兆豐銀行金融卡（000-00000000000）、
    玉山銀行金融卡（000-0000000000000）之密碼本來就寫在
    後面等語（偵17782 卷一第43、44頁），足知該等金融卡背
    面本抄有密碼，從而，乙○○之所以要再透過微信傳送如附表
    二編號1 所示帳戶之金融卡密碼予壬○○，確如壬○○於本院審
    理時所陳其於便利超商正欲提款時，因忘記密碼乃請車內之
    乙○○代為查看，並將密碼傳送予其知悉等語（本院卷第299 
    、300 頁），故乙○○於偵訊時辯稱：壬○○當時在講電話、在
    開車，對方跟他說密碼，壬○○無法紀錄，所以他要我將密碼
    打在通訊軟體上傳給他，我的手機相簿內有測試金融卡功能
    之交易明細表照片，是壬○○說之後會給別人，叫我先拍下來
    ，也是因為壬○○在開車無法拍照云云（偵17782 卷二第299 
    、300 頁），與卷內事證不符，無非事後卸責之詞，洵不足
    取。且據乙○○遭警查獲之初係稱先前即知壬○○從事車手工作
    等語（偵17782 卷一第64頁），嗣於警詢時改稱：警方在Ａ
    車中央扶手查獲金融卡、副駕駛座前置物箱內查獲存摺時，
    我才知道壬○○從事車手等語（偵17782 卷二第297 頁），而
    經本院於審理中質以為何乙○○之說法有異時，乙○○復稱：我
    一開始就知道壬○○是車手，我說警方查獲存摺、金融卡時才
    知道是講錯了等語（本院第297 頁），可見乙○○前後供述不
    一。而乙○○於偵訊中陳稱：我跟壬○○被警察抓到後有點吵架
    ，壬○○就說是我叫他去查餘額的云云（偵17782 卷二第300 
    頁），意指壬○○有誣陷之動機，惟此除乙○○片面之詞外，並
    無其他依憑，同無可取。綜參前開各節，乙○○為本案詐欺集
    團成員，並推由壬○○提領如附表一編號3 、4 所示詐欺贓款
    ，而涉有三人以上共同詐欺取財、一般洗錢等犯行，灼然至
    明。乙○○於本案偵審期間所為辯解，或係歷次說詞不相一致
    ，或與壬○○所述情節差異至鉅，均屬矯飾之語，其辯稱與本
    案犯行毫無關聯云云，顯非實情，無足採信。
　㈢按刑法第339 條之4 第1 項第2 款以「三人以上共同犯之」
　　作為詐欺取財犯罪之加重處罰構成要件，無非係考量多人共
  　同行使詐術手段，易使被害人陷於錯誤，其主觀惡性較單一
    個人行使詐術為重，有加重處罰之必要；且本款所謂「三人
    以上共同犯之」，不限於實施共同正犯，尚包含同謀共同正
    犯，此觀增訂此款之立法理由即明。壬○○、乙○○就其等各自
    所參與之前述加重詐欺取財犯行，除有撥打詐騙電話予告訴
    人己○○、辛○○、丁○○之不詳詐欺集團成員外，尚有於109 年
    5月28日、29日間與壬○○一起提領詐欺贓款之案外人王博裕
    ，足見各犯罪階段均屬緊湊相連，並由3 人以上縝密分工為
    之，是依前開說明，參與本案詐欺取財犯罪之成員已達3 人
    以上，核與刑法第339 條之4 第1 項第2 款加重詐欺取財罪
    之構成要件相合。
　㈣又按洗錢防制法第2 條規定：「本法所稱洗錢，指下列行為
    ：一、意圖掩飾或隱匿特定犯罪所得來源，或使他人逃避刑
    事追訴，而移轉或變更特定犯罪所得。二、掩飾或隱匿特定
    犯罪所得之本質、來源、去向、所在、所有權、處分權或其
    他權益者。三、收受、持有或使用他人之特定犯罪所得。」
    同法第3 條則列舉「特定犯罪」。從而同法第14條第1 項所
    規範之一般洗錢罪，以有第3 條所列之前置特定犯罪作為聯
    結，始能成立。倘行為人意圖掩飾或隱匿特定犯罪所得來源
    ，而將特定犯罪所得直接消費處分，甚或交予其他共同正犯
    予以隱匿，而由共同正犯以虛假交易外觀掩飾不法金流移動
    ，即難認僅單純犯罪後處分贓物之行為，應仍構成洗錢防制
    法第2 條第1 或2 款之洗錢行為（最高法院108 年度台上字
    第3697號判決意旨參照）。而刑法第339 條之4 第1  項之
    加重詐欺取財罪為法定刑1 年以上7 年以下有期徒刑之罪，
    屬洗錢防制法第3 條第1 款所規定之特定犯罪；又壬○○、乙○○提領詐欺贓款後（詳附表一），即將其等所提領之款項交
    予案外人王博裕或以不詳方式輾轉交回所屬詐欺集團一節，
    已如前述，足見壬○○、乙○○所屬詐欺集團係採取每個成員僅
    負責片段取款過程，且如接力般層層轉交詐欺贓款予上游成
    員之方式，避免讓成員了解整個詐欺集團全貌、詐欺贓款收
    取流程，除可確保成員遭緝獲時，無法供述詐欺集團之運作
    模式、組成，而降低其餘成員被逮捕之風險外，且因該等款
    項之型態轉換為現金，亦令檢警機關無法或難以追尋詐欺贓
    款之流向，使詐欺集團可保有詐騙而來之不法利得。是由壬○○、乙○○及其所屬詐欺集團刻意以複雜、迂迴之流程，而大
    費周章地交付、收取詐欺贓款，其目的無非在使檢警機關不
    易追緝、隱匿犯罪所得去向、所在，以求終局取得詐欺之犯
    罪所得，故壬○○、乙○○所為客觀上已製造金流斷點、主觀上
    更有隱匿犯罪所得之意，自非單純處分贓物可以比擬，洵屬
    洗錢防制法第2 條第1 、2 款所稱之洗錢行為，並已合致洗
    錢防制法第14條第1 項一般洗錢罪之構成要件。
二、綜上，乙○○前開所辯皆非允洽，難認可取；本案事證已臻明
    確，壬○○、乙○○上開犯行均堪認定，應依法論科。
參、論罪科刑
一、核壬○○就附表一編號1 、3 、4 部分所為，均係犯刑法第33
    9 條之4 第1 項第2 款之三人以上共同詐欺取財罪、洗錢防
    制法第14條第1 項之一般洗錢罪；乙○○就附表一編號3  、4
     部分所為，均係犯刑法第339 條之4 第1 項第2 款之三人
    以上共同詐欺取財罪、洗錢防制法第14條第1 項之一般洗錢
    罪。
二、有關告訴人己○○、辛○○均因受騙而多次匯款，及壬○○就附表
    一編號1 、3 、4 所示部分皆有多次提領款項之行為，此乃
    壬○○、乙○○所屬詐欺集團以同一事由分別向告訴人己○○、辛○○施用詐術，致其等因此匯款，並由壬○○分次提領如附表一
    編號1 、3 、4 所示詐欺贓款，均係在密接時、地為之，先
    後侵害同一告訴人之財產法益，就同一告訴人而言，壬○○、
    乙○○就其等各自所為前揭加重詐欺取財行為之獨立性極為薄
    弱，依一般社會健全觀念，在時間差距上，難以強行分開，
    在刑法評價上，以視為數個舉動之接續施行，包括評價為法
    律上一行為較為合理，而屬接續犯，各應論以一罪。
三、按共同實行犯罪行為之人，在合同意思範圍以內，各自分擔
    犯罪行為之一部，相互利用他人之行為，以達其犯罪之目的
    者，即應對於全部所發生之結果，共同負責，不問犯罪動機
    起於何人，亦不必每一階段犯行，均經參與。又關於犯意聯
    絡，不限於事前有所協議，其於行為當時，基於相互之認識
    ，以共同犯罪之意思參與者，亦無礙於共同正犯之成立。且
    數共同正犯之間，原不以直接發生犯意聯絡者為限，即有間
    接之聯絡者，亦包括在內（最高法院98年度台上字第4384號
    、98年度台上字第713號判決意旨參照）。而在詐欺集團中
    從事詐騙所得款項之領款行為，係參與犯罪行為之實行，而
    非單純於該詐欺集團犯罪行為完成後，予以助力，縱未參與
    事前之謀議及事中之詐騙行為，仍應成立共同正犯，而非刑
    法上不罰之「事後幫助」或單純之幫助犯（最高法院100  
    年度台上字第2833號、95年度台上字第2383號判決均同此結
    論）。壬○○、乙○○雖未親自參與撥打詐騙電話或傳遞詐欺訊
    息等行為，而係由不詳詐欺集團成員撥打詐騙電話予告訴人
    己○○、辛○○、丁○○，然壬○○、乙○○加入詐欺集團，並按照案
    外人王博裕、不詳詐欺集團成員之通知，而接受任務分派，
    實際分擔提領詐騙款項之工作，堪認壬○○、乙○○與案外人王
    博裕、其他詐欺集團成員間有犯意聯絡及行為分擔，則壬○○
    、乙○○所為既屬該詐欺集團犯罪歷程不可或缺之重要環節，
    足證壬○○、乙○○均係以自己犯罪之意思而參與本案（參與情
    形詳附表一），自應各就其等所參與犯行所生之全部犯罪結
    果共同負責。故壬○○、乙○○各自就其等所涉三人以上共同詐
    欺取財、一般洗錢等犯行，與案外人王博裕、其他詐欺集團
    成員等人有犯意聯絡及行為分擔，應論以共同正犯。
四、罪數之判斷：
　㈠關於刑法第55條所定，一行為而觸犯數罪名之想像競合犯存
    在之目的，係在避免對於同一不法要素予以過度評價；則其
    所謂「一行為」，應兼指所實行者為完全或局部同一之行為
    ，或其為著手實行階段可認為同一者，均得認為合於一行為
    觸犯數罪名之要件，而評價為想像競合犯（最高法院103 年
    度台上字第3908號判決意旨參照）。就告訴人己○○、辛○○、
    丁○○遭壬○○及其所屬詐欺集團詐騙部分，及告訴人辛○○、丁○○遭乙○○及其所屬詐欺集團詐騙部分，壬○○、乙○○係分別以
    一行為同時觸犯三人以上共同詐欺取財、一般洗錢等罪，且
    該等犯行間具有行為階段之重疊關係，依刑法第55條前段規
    定，均應分別從一重以三人以上共同詐欺取財罪處斷。
　㈡又按客觀上有先後數行為，行為人主觀上係基於一個概括之
    犯意，逐次實行而具連續性，其每一前行為與次行為，依一
    般社會健全觀念，在時間差距上可以分開，在刑法評價上各
    具獨立性，每次行為皆可獨立成罪，縱構成同一之罪名，亦
    應依數罪併罰之例予以分論併罰（最高法院106 年度台上字
    2897號判決意旨參照）。且按詐欺取財罪，係為保護個人之
    財產法益而設，行為人所犯罪數之計算，自應依遭詐騙之被
    害人人數計算（最高法院110 年度台上字第5643號判決意旨
    參照）。亦即由刑法第339 條之4 加重詐欺取財罪之法條文
    義觀之，對於多數被害人詐欺行為，應依侵害法益之個數，
    採一罪一罰始符合立法本旨。職此，壬○○前揭所犯3 個三人
    以上共同詐欺取財罪、乙○○前揭所犯2 個三人以上共同詐欺
    取財罪，犯罪時間可分，又係侵害不同財產法益，各具獨立
    性而應分別評價，足認壬○○、乙○○均係犯意各別，行為互殊
    ，應予分論併罰。
五、由於想像競合犯在本質上為數罪，行為所該當之多數不法構
    成要件，均有其獨立之不法及罪責內涵，因此法院於判決內
    ，仍應將其所犯數罪之罪名，不論輕重，同時並列，不得僅
    論以重罪，置輕罪於不顧；而於決定處斷刑時，各罪之不法
    及罪責內涵，亦應一併評價，並在最重罪名之法定刑度內，
    量處適當之刑，且不得科以較輕罪名所定最輕本刑以下之刑
    ，觀諸刑法第55條規定即明。於刑事立法上，針對特定犯罪
    行為刑事制裁依據之刑法（含特別刑法）條款，乃是就具體
    之犯罪事實，經過類型化、抽象化與條文化而成。是刑法（
    含特別刑法）所規定之各種犯罪，均有符合其構成要件之犯
    罪事實。想像競合犯，於本質上既係數罪，則不論行為人係
    以完全或局部重疊之一行為所犯，其所成立數罪之犯罪事實
    ，仍各自獨立存在，並非不能分割（最高法院108 年度台上
    字第3563號判決意旨參照）。另按想像競合犯之處斷刑，本
    質上係「刑之合併」。其所謂從一重處斷，乃將想像競合犯
    組成之評價上數罪，合併為科刑一罪，其所對應之刑罰，亦
    合併其評價上數罪之數法定刑，而為一個處斷刑。易言之，
    想像競合犯侵害數法益者皆成立犯罪，論罪時必須輕、重罪
    併舉論述，同時宣告所犯各罪名，包括各罪有無加重、減免
    其刑之情形，亦應說明論列，量刑時併衡酌輕罪部分量刑事
    由，評價始為充足，然後依刑法第55條前段規定「從一重處
    斷」，非謂對於其餘各罪可置而不論。因此，法院決定處斷
    刑時，雖以其中最重罪名之法定刑，做為裁量之準據，惟於
    裁量其輕重時，仍應將輕罪合併評價在內（最高法院108 年
    度台上字第4405、4408號判決意旨參照）。而犯洗錢防制法
    第14、15條之罪，在偵查或審判中自白者，減輕其刑，洗錢
    防制法第16條第2 項定有明文。經查，壬○○就其所犯一般洗
    錢之犯罪事實在審判中自白犯罪，故依洗錢防制法第16條第
    2 項規定減輕其刑，縱因想像競合之故，而從一重以三人以
    上共同詐欺取財罪處斷，惟揆諸前開判決意旨，本院仍應將
    壬○○前開一般洗錢罪經減輕其刑之情形評價在內，於量刑時
    併予審酌；至乙○○就其所犯一般洗錢之犯罪事實在偵查或審
    判中均未自白，即無從依洗錢防制法第16條第2 項規定減輕
    其刑，於量刑時無須併予斟酌。
六、再按想像競合犯觸犯數罪名，本質上應為雙重或多重之評價
    ，基於罪刑相當原則，95年7 月1 日施行之本條但書遂增列
    就所一重處斷之重罪，「不得科以較輕罪名所定最輕本刑以
    下之刑」，適度調和從一重處斷所生評價不足，此即所謂重
    罪科刑之封鎖作用，亦即科刑之上限係重罪之最重法定刑，
    下限則為數罪中最高的最輕本刑，以防免科刑偏失。因此，
    法院於決定想像競合犯之處斷刑時，雖以其中最重罪名之法
    定刑，作為裁量之準據，惟具體形成宣告刑時，仍應將輕罪
    之刑罰合併評價在內，否則，在終局評價上，無異使想像競
    合犯等同於單純一罪（最高法院108 年度台上字第337號判
    決意旨參照）。且按刑法第55條想像競合犯之規定，既列在
    刑法總則編第七章「數罪併罰」內，且法文稱「一行為而觸
    犯數罪名」，則依體系及文義解釋，自應對行為人所犯各罪
    ，均予評價，始屬適當。換言之，想像競合犯本質上為數罪
    ，各罪所規定之刑罰(包含加重、減免其刑及併科罰金)、沒
    收及保安處分等相關法律效果，自應一併適用，將輕罪合併
    評價在內，始為充足（最高法院109 年度台上字第483號判
    決意旨參照）。刑法第339 條之4 第1 項之加重詐欺取財罪
    ，其法定刑中就罰金刑部分僅規定「得」併科罰金，然洗錢
    防制法第14條第1 項之一般洗錢罪則為「應」科罰金，是以
    上開罰金刑之諭知，並非任由法院自行裁量是否選科，而係
    揭示法院應予科處罰金之義務；縱然壬○○、乙○○所犯一般洗
    錢罪僅為刑法第55條前段想像競合犯之較輕罪名，惟該罪「
    應」科處之罰金刑，既屬刑法第33條第5 款所列舉之主刑，
    則於此2 罪想像競合時，本於刑法第55條後段所闡述之「封
    鎖作用」，一般洗錢罪「併科500 萬元以下罰金」之法定刑
    ，即為科刑之下限，方能充足評價想像競合犯之犯行，法院
    自有宣告科予罰金刑之義務，尚不因其非屬從一重處斷之罪
    名，即可異其處理，是於量刑時，就洗錢防制法第14條第1 
    項其法定刑中之罰金刑部分應予適用。
七、至於臺灣高等法院暨所屬法院109 年法律座談會刑事類提案
    第3 號研討結果，固為「想像競合犯係一行為數罪名，為避
    免對同一行為過度及重複評價，刑法第55條前段規定『從一
    重處斷』，法院應於較重罪名之法定刑度內，量處適當刑罰
    即足。所謂重罪科刑之封鎖作用，科刑之上限係重罪之最重
    法定刑，下限則為數罪中最高的最輕本刑。……輕罪所規定之
    併科罰金，與刑法第55條從一重處斷之規定無關，無須一併
    宣告」。然本院認為：
  ㈠按刑法第55條想像競合犯之規定，既列在刑法總則編第七章
    「數罪併罰」內，且法文稱「一行為而觸犯數罪名」，則依
    體系及文義解釋，自應對行為人所犯各罪，均予評價，始屬
    適當。換言之，想像競合犯本質上為數罪，各罪所規定之刑
    罰(包含加重、減免其刑及併科罰金)、沒收及保安處分等相
    關法律效果，自應一併適用，將輕罪合併評價在內，始為充
    足（最高法院109 年度台上字第483 號判決意旨參照），而
    審諸實務上對於數罪想像競合後，就輕罪減輕其刑之規定如
    何評價一事，姑不論係認直接適用該規定減刑，或認僅需量
    刑時斟酌即可，實際上均已將輕罪減輕其刑之法律效果考量
    在內，況且，司法院大法官解釋第812 號作成前，實務對於
    輕罪有關強制工作之規定，亦認應綜合卷內事證予以裁量（
    詳下述），此即更加凸顯想像競合犯為數罪之本質。
  ㈡又想像競合犯於罪質上雖係科刑一罪，實係連結數個評價上
    一罪而合併為科刑一罪，行為人所違犯者既為數罪，其法律
    效果（包含主刑、從刑、保安處分、沒收）處於合併之狀態
    係本質上所使然，法院於宣告刑罰時，本得綜合評價而宣告
    之，並無所謂將重罪及輕罪法條割裂適用之問題，僅為罰當
    其罪、充分評價並禁止雙重評價，始透過競合理論將數罪合
    併為科刑一罪，並稱之為想像競合。從而，量定刑罰時，雖
    原則上以其中最重罪名之法律效果作為裁量準據，惟若輕於
    較輕罪名之法律效果時，基於上開罰當其罪等法理，自應受
    較輕罪名之法律效果所拘束，而不得宣告輕於較輕罪名之法
    律效果。苟認想像競合犯從一重處斷之結果係較輕罪名之法
    律效果為最重罪名之法律效果所吸收，僅論以最重罪名之法
    律效果，等同排斥較輕罪名之適用，此除違反上開罰當其罪
    等法理外，亦混淆想像競合與法條競合（即單純一罪）之分
    野，更使行為人僅因競合理論之結果，而豁免適用較輕罪名
    重於最重罪名之法律效果，難謂事理之平。是以，縱使想像
    競合犯從一重處斷後，於主文僅記載最重罪名之罪名，然其
    餘較輕罪名之法律效果若重於最重罪名之法律效果，或為最
    重罪名之法律效果所無，於宣告刑罰時，自應一併宣告之。
    此觀刑法第55條規定於94年2 月2 日增訂但書，其增訂理由
    載明「想像上競合……依現行法規定，應從一重處斷，遇有重
    罪之法定最輕本刑較輕罪之最輕本刑為輕時，裁判者仍得在
    重罪之法定最輕本刑以上，輕罪之最輕本刑以下，量定其宣
    告刑。此種情形，殊與法律規定從一重處斷之原旨相違背，
    難謂合理。德國刑法第52條⑵及奧地利現行刑法第28條，均
    設有相關之限制規定，我刑法亦有仿採之必要，爰增設但書
    規定……。」等語，而該奧地利刑法第28條係採統一處罰主義
    （即單一刑罰原則），此原則不考量各種競合型態，僅對犯
    罪競合問題為單一法律效果之處理，亦即不對個別之罪刑予
    以個別宣告（然此仍為量刑上重要之判斷基礎），而統合各
    罪之刑罰後宣告單一之刑罰，即為統一刑之宣告，學理上稱
    之為統一刑原則或結合刑原則；德國刑法第52條規定亦係採
    此原則，此觀條文明載「⑴一行為而觸犯數罪名或同一罪名
    數次者，從一刑罰處斷。⑵觸犯數罪名者，從一重刑處斷，
    其不得低於其他適用之法律規定。⑶依刑法第41條規定之條
    件，罰金刑得與自由刑分別科處。⑷觸犯罪名有規定或許科
    處從刑、附隨效果或保安處分者，其亦應或得予以科處。」
    等語即明，準此，從一重處斷時，係就一行為所觸犯之數罪
    中，依最重罪名之刑罰量處，但量刑不得輕於其餘較輕罪名
    所容許之刑，且得依其他任一法規之規定宣告從刑或保安處
    分。故於解釋「從一重處斷」時，自應參酌此增訂理由、所
    仿效之奧地利刑法第28條及德國刑法第52條⑵規定其背後立
    法意旨，是所謂「從一重處斷」應指行為人所涉犯之所有罪
    名中，於最重罪名之法律效果輕於較輕罪名之法律效果時，
    應將後者一併納入宣告刑之範圍，否則即恰如增訂理由所載
    「殊與法律規定從一重處斷之原旨相違背」之旨，應非斯時
    增訂刑法第55條但書規定之本意。
  ㈢而增訂刑法第55條但書規定前，實務既已採取輕罪封鎖效果
    處理想像競合犯之量刑問題，且想像競合犯係將數罪之法律
    效果予以合併，業如前述，而數罪之法律效果如何又早已明
    白規定於法典中，本於人民知法、守法之義務，自無所謂科
    以其餘輕罪之從刑、沒收、保安處分，即使行為人承受不測
    之損害，且本於充分評價原則、想像競合犯之競合理論，自
    係賦予法院依各罪之法律效果予以合併評價並統一宣告之權
    限。尤其，罰金刑既然是輕罪主刑之一部，且在法條明文「
    併科罰金」以宣示自由刑與財產刑兼罰此立法意旨之情況下
    ，即不應予以忽視，而謂輕罪「應併科之罰金刑」不屬於刑
    法第55條但書所稱「最輕本刑以下之刑」。準此，綜參想像
    競合犯之本質為數罪、增訂刑法第55條但書之立法理由、實
    務衡酌輕罪減刑與強制工作等規定之理論一貫性、輕罪罰金
    刑係主刑之一、「併科罰金」之立法要求，及不得對同一行
    為漏未評價、評價不足等節，上開臺灣高等法院暨所屬法院
    109 年法律座談會刑事類提案第3 號研討結果，為本院所不
    採，附此陳明。　　
八、爰以行為人之責任為基礎，審酌壬○○、乙○○均年輕力壯，卻
    不思付出自身勞力或技藝，循合法途徑獲取財物，竟為貪圖
    一己私利，而為本案犯行，價值觀念非無偏差；並考量乙○○
    迄今未與告訴人辛○○、丁○○達成調（和）解或賠償其等所受
    損失，及壬○○未與告訴人己○○達成調（和）解，然與告訴人
    辛○○、丁○○達成調解、和解並賠償乙情，有和解書、本院調
    解程序筆錄、刑事陳報狀暨自動櫃員機交易明細等附卷足憑
    （本院卷第341、345、346、419至421頁）；參以，乙○○於
    本案偵審期間飾詞否認犯行，未見有何悔悟之心，犯後態度
    難認良好，其主觀惡性較嗣後於本院審理期間認罪且賠償部
    分告訴人所受損失之壬○○為重，於量刑上自應有所差距，至
    壬○○於偵查期間否認犯罪，且於初次警詢後之本案偵審期間
    就乙○○涉案情節所為證詞反覆，即便壬○○於本院審理期間坦
    承不諱且賠償部分告訴人所受損害，其犯後態度仍屬可議，
    故仍不宜過度輕縱；另壬○○、乙○○此前均有其他不法犯行經
    法院論罪科刑之情，有其等臺灣高等法院被告前案紀錄表存
    卷可查（本院卷第273 至276 、461 至466 頁）；兼衡壬○○
    、乙○○於本院審理中自述之智識程度、生活狀況（本院卷第
    337 、634 頁），及壬○○、乙○○犯罪之動機、目的、手段、
    於本案之分工情形、告訴人己○○、辛○○、丁○○所受財產損害
    等一切情狀，分別量處如主文所示之刑暨衡酌法益受侵害程
    度定其等應執行刑，並就罰金刑部分均諭知易服勞役之折算
    標準。
肆、沒收
一、另按沒收標的為供犯罪所用、犯罪預備之物或犯罪所生之物
    時，依刑法第38條第2 項前段規定，以屬於犯罪行為人者，
    得沒收之。係藉由剝奪犯罪行為人之所有（包含事實上處分
    權），以預防並遏止犯罪。其既規定屬於犯罪行為人者，得
    沒收之，則於數人共同犯罪時，因共同正犯皆為犯罪行為人
    ，故不問屬於共同正犯中何人所有，法院均得斟酌個案情節
    ，不予沒收，或僅對共同正犯之所有者，或對部分或全部共
    同正犯，諭知沒收及依刑法第38條第4 項規定追徵其價額；
    除有其他特別規定者外，犯罪工具物必須屬於被告所有，或
    被告有事實上之處分權時，始得在該被告罪刑項下諭知沒收
    ；至於非所有權人，又無共同處分權之共同正犯，自無庸在
    其罪刑項下諭知沒收（最高法院107 年度台上字第26
　　97、1109號判決同此結論）。經查：
　㈠扣案iphone6 plus手機1 支（IMEI：000000000000000）、ip
    hone8 plus手機1 支（IMEI：000000000000000）分屬壬○○
    、乙○○所有一節，此經其等於本院準備程序時供明在卷（本
    院卷第206 、449 頁）；而壬○○為附表一編號1 、3  、4 
    所示犯行、乙○○為附表一編號3 、4 所示犯行期間，均各自
    使用上開手機與案外人王博裕、其他詐欺集團成員或彼此互
    相聯繫，抑或傳送金融卡密碼、拍攝查詢帳戶餘額之自動櫃
    員機交易明細等情，此有壬○○所用手機與乙○○之微信對話紀
    錄及通訊畫面截圖、乙○○所用手機內之自動櫃員機交易明細
    及附表一編號3 、4 所示人頭帳戶金融卡照片、通聯紀錄表
    、「通訊軟體紀錄」資料表等在卷可佐（偵17782卷一第217
    、218至220、243、245、247、249、251頁），足認扣案iph
    one6 plus手機1 支（IMEI：000000000000000 ）、iphone8
     plus手機1 支（IMEI：000000000000000 ）各係供壬○○、
    乙○○為前述犯行所用之物，是壬○○於本院準備程序時辯稱上
    開iphone6 plus手機與其本案犯行無關云云，無足為採（本
    院卷第206 頁），爰依刑法第38條第2 項前段規定，於壬○○
    、乙○○所犯各罪主文項下均宣告沒收。
　㈡又附表二編號3 、5 、11、13所示人頭帳戶之存摺各1 本及
    金融卡各1 張，既係供壬○○提領告訴人己○○，及其與乙○○提
    領告訴人辛○○、丁○○受騙後所匯款項使用，則壬○○、乙○○對
    該等物品自均有事實上處分權，且為供壬○○為附表一編號1 
    所示犯行，及其與乙○○為附表一編號3 、4 所示犯行時所用
    之物，是依刑法第38條第2 項前段規定，應分別於壬○○、乙○○所犯上開各罪主文項下宣告沒收。
　㈢其餘如附表二所示之物，既無證據可認壬○○、乙○○有使用該
    等物品從事附表一編號1 、3 、4 所示犯行，即無於本案中
    諭知沒收之餘地。至公訴檢察官於本院審理時雖謂：依壬○○
    及王博裕所涉案的情節，本案都是開著Ａ車到處去各個縣市
    領款，顯然是犯罪所用之物，請一併依法沒收等語（本院卷
    第634 、635 頁），惟檢警並未於偵查階段將Ａ車扣案，且
    依卷內現有事證無以認定Ａ車係壬○○、乙○○所有，故公訴檢
    察官請求沒收Ａ車，尚屬無據，難認可採。
二、再按犯罪所得，屬於犯罪行為人者，沒收之。但有特別規定
    者，依其規定；前2 項之沒收，於全部或一部不能沒收或不
    宜執行沒收時，追徵其價額，刑法第38條之1 第1 項、第3
    項定有明文。而犯罪所得之沒收既涉及人民財產權之剝奪，
    自應有確切之證據可資審認，不能逕自推測，或僅以行為人
    片面之詞，或無法與行為人該次犯行產生連結之事證，即率
    謂行為人取得犯罪所得或某款項係行為人之犯罪利得。審諸
    壬○○、乙○○於本案偵審期間均稱未因本案犯行獲得報酬、不
    法利得等語，而參卷內現有證據資料亦無從認定壬○○、乙○○
    因前述犯行確有取得犯罪所得，自無從宣告沒收。至警方攔
    查壬○○、乙○○時，雖在Ａ車內起出現金佰元鈔1 張、仟元鈔1
    4張，惟據壬○○於本院準備程序時所述該等現金非其所有等
    語（本院卷第206 頁），及乙○○於本院審理期間供稱：仟元
    鈔14張是從我的皮夾裡面拿出來，是我在車行工作的薪水，
    佰元鈔1 張不是我的等語（本院卷第449 、620 頁），已難
    認前開佰元鈔1 張、仟元鈔14張為壬○○、乙○○之不法所得；
    何況檢察官並未就前開佰元鈔1 張、仟元鈔14張係壬○○、乙○○之犯罪所得，及其等各自所獲金額為何一事負舉證責任，
    本院當無主動依職權調查之義務。準此，既無事證足認前開
    佰元鈔1 張、仟元鈔14張乃壬○○、乙○○因本案犯行取得之不
    法利得，即無從宣告沒收。公訴意旨請求沒收或追徵扣案犯
    罪所得（本院卷第14 、620 頁），實乏所據，無以憑採。
三、末按共同犯罪，其所得之沒收，應就各人分得之數為之，亦
    即依各共犯實際犯罪利得分別宣告沒收。而洗錢防制法第18
    條第1 項前段規定「犯第14條之罪，其所移轉、變更、掩飾
    、隱匿、收受、取得、持有、使用之財物或財產上利益，沒
    收之。」依刑法施行法第10條之3 規定可知，洗錢防制法關
    於沒收之規定應優先於刑法相關規定予以適用，亦即就洗錢
    行為標的之財物或財產上利益，均應依洗錢防制法第18條規
    定沒收之。衡以，洗錢行為標的之財物或財產上利益係供洗
    錢所用之物，為洗錢犯罪構成要件事實前提，乃一般洗錢罪
    之關聯客體，惟上開條文雖採義務沒收主義，卻未特別規定
    「不問屬於犯罪行為人與否，沒收之」，致該洗錢行為之標
    的是否限於行為人所有者始得宣告沒收，有所疑義，於此情
    形自應回歸適用原則性之規範，即參諸刑法第38條第2 項前
    段規定，仍以屬於行為人所有者為限，始應予沒收。告訴人
    己○○、辛○○、丁○○所匯款之款項經壬○○提領後，已交由案外
    人王博裕或以不詳方式輾轉繳回所屬詐欺集團等情，業如前
    述，從而該等款項非壬○○、乙○○所有，亦不在其等實際掌控
    中，壬○○、乙○○對該等款項即無所有權或事實上之處分權，
    自無從適用洗錢防制法之特別沒收規定而諭知沒收。
四、另本次刑法修正將沒收列為專章，具獨立之法律效果，故宣
  　告多數沒收情形，並非數罪併罰，依增訂之現行刑法第40條
    之2 第1 項規定，就宣告之多數沒收，併執行之。本判決就
    壬○○、乙○○上開各罪所諭知之主刑，已諭知其等應執行之刑
    ，然就各該罪名之主文項下所為沒收宣告，縱使未在主文中
    諭知合併沒收之旨，亦不影響於檢察官依據前揭規定併予執
    行多數沒收之法律效果，爰於定其等應執行刑之主文項下，
    不再贅為合併沒收之諭知。
乙、不另為免訴之諭知部分
壹、公訴意旨略以：壬○○於109 年5 月間之某日，參與不詳成員
    3 人以上、具有持續性、牟利性之有結構性詐欺組織集團，
    並擔任詐騙集團之車手（即持金融機構人頭帳戶提款卡領取
    詐騙款項），於領得款項後，立即交付同車或在附近等待之
    乙○○，由乙○○轉予上層分工詐騙集團。因認壬○○此部分涉犯
    組織犯罪防制條例第3 條第1 項後段之參與犯罪組織罪嫌等
    語。
貳、按案件曾經判決確定者，應為免訴之判決，刑事訴訟法第30
    2 條第1 款定有明文；係以同一案件已經法院為實體上之確
    定判決，該被告應否受刑事制裁，即因前次判決而確定，不
    能更為其他有罪或無罪之實體上裁判。此項原則，關於實質
    上一罪（接續犯、繼續犯、集合犯、結合犯、吸收犯、加重
    結果犯）或裁判上一罪（想像競合犯及刑法修正前之牽連犯
    、連續犯），其一部事實已經判決確定者，對於構成一罪之
    其他部分，亦均應適用；蓋因審判不可分之關係，在審理事
    實之法院就全部犯罪事實，依刑事訴訟法第267 條規定，本
    應予以審判，故其確定判決之既判力自應及於全部之犯罪事
    實。而刑法上一行為而觸犯數罪名之想像競合犯，其存在之
    目的，在於避免對於同一不法要素予以過度評價，則自然意
    義之數行為，得否評價為法律概念之一行為，應就客觀構成
    要件行為之重合情形、主觀意思活動之內容、所侵害之法益
    與行為間之關連性等要素，視個案情節依社會通念加以判斷
    。如具有行為局部之同一性，或其行為著手實行階段可認為
    同一者，得認係以一行為觸犯數罪名，而依想像競合犯論處
    。
參、又按行為人參與具犯罪組織性質之詐欺集團，先後數次加重
    詐欺取財犯行，應僅就首次之犯行論以參與犯罪組織罪及加
    重詐欺取財罪之想像競合犯，而其後之犯行，乃其參與組織
    之繼續行為，為避免重複評價，當無從將一參與犯罪組織行
    為割裂再另論一參與犯罪組織罪，而與其後所犯加重詐欺罪
    從一重論處之餘地（最高法院110 年度台上字第4200號判決
    意旨參照）。
肆、公訴意旨認壬○○此部分涉犯組織犯罪防制條例第3 條第1  
    項後段之參與犯罪組織罪嫌，無非係以壬○○於偵訊時之自白
    、乙○○於警局初詢及偵訊時之供述、證人即告訴人己○○、辛○○、丁○○、戊○○、證人即被害人庚○○於警詢時之證述、匯款
    明細、金融帳號存簿內頁往來明細、現場錄影截錄列印紀錄
    、便利超商錄影截錄列印、壬○○使用手機通訊軟體截錄內容
    、乙○○使用手機相簿顯示照片列印、測試提款卡餘額收據、
    扣押物品清單、案外人蔡佳琪帳戶往來明細、案外人蘇志輝
    帳戶往來明細、聯邦銀行帳戶往來明細、臺中市政府警察局
    第六分局職務報告書等為其主要論據。
伍、惟按刑罰責任之評價與法益之維護息息相關，對同一法益侵
    害為雙重評價，是過度評價；對法益之侵害未予評價，則為
    評價不足，均為法之所禁；加重詐欺罪係侵害個人財產法益
    之犯罪，其罪數之計算，核與參與犯罪組織罪之侵害社會法
    益有所不同，審酌現今詐欺集團成員皆係欺罔他人，騙取財
    物，方參與以詐術為目的之犯罪組織。倘若行為人於參與詐
    欺犯罪組織之行為繼續中，先後多次為加重詐欺行為，因參
    與犯罪組織罪為繼續犯，犯罪一直繼續進行，直至犯罪組織
    解散，或其脫離犯罪組織時，其犯行始行終結；故參與犯罪
    組織與其後之多次加重詐欺行為皆有所重合，然因行為人僅
    為一參與犯罪組織行為，侵害一社會法益，屬單純一罪，應
    僅就「該案中」與參與犯罪組織罪時間較為密切之首次加重
    詐欺犯行論以參與犯罪組織罪及加重詐欺罪之想像競合犯，
    而其他加重詐欺犯行，祗需單獨論罪科刑即可，無需再另論
    以參與犯罪組織罪，以避免重複評價；是行為人如於參與同
    一詐欺集團之多次加重詐欺行為，因部分犯行發覺在後或偵
    查階段之先後不同，肇致起訴後分由不同法官審理，為裨益
    法院審理範圍明確、便於事實認定，應以數案中「最先繫屬
    於法院之案件」為準，以「該案件」中之「首次」加重詐欺
    犯行與參與犯罪組織罪論以想像競合；縱該首次犯行非屬事
    實上之首次，亦因參與犯罪組織之繼續行為，已為該案中之
    首次犯行所包攝，該參與犯罪組織行為之評價已獲滿足，自
    不再重複於他次詐欺犯行中再次論罪，俾免過度評價及悖於
    一事不再理原則；至於「另案」起訴之他次加重詐欺犯行，
    縱屬事實上之首次犯行，仍需單獨論以加重詐欺罪，以彰顯
    刑法對不同被害人財產保護之完整性，避免評價不足（最高
    法院110 年度台上字第749 號判決意旨參照）。
陸、壬○○於本案所加入之詐欺集團，與下述臺灣高等法院臺中分
    院（下稱臺中高分院）110 年度金上訴字第1772、1775號案
    件所加入者係同一詐欺集團乙節，此經壬○○於本院審理期間
    供稱：本案詐欺集團跟另案臺中高分院110 年金訴字第1772
    號、1775號判決的詐欺集團是同一團，因為我都是跟王博裕
    聯絡的，上手都是王博裕等語甚明（本院卷第206 、335 頁
    ）。而觀諸臺灣高等法院被告前案紀錄表（本院卷第23 、2
    37 、679 頁），壬○○參與本案詐欺集團期間所犯組織犯罪
    防制條例第3 條第1 項後段之參與犯罪組織罪，最先繫屬於
    法院之案件，乃臺灣彰化地方檢察署檢察官以109 年度偵字
    第10733 號起訴者，該案經臺灣彰化地方法院於110  年8 
    月16日以110 年度訴字第185 、308 號判決有罪在案，嗣經
    臺中高分院於111 年1 月20日以110 年度金上訴字第1772、
    1775號將原判決部分撤銷改判，且與該案所為之首次加重詐
    欺取財犯行想像競合後，從一重以三人以上共同詐欺取財罪
    處斷，而該案已於111 年3 月1 日判處罪刑確定（下稱前案
    ）；又本案係於111 年1 月20日繫屬於本院，且附表一編號
    1 所示犯行與前案判決附表編號1 所示犯行之時間相較，亦
    非壬○○參與本案詐欺集團期間之首次犯行，揆諸前開實務見
    解，自無從與上開「最先繫屬於法院案件（即前案）」之參
    與犯罪組織罪論以想像競合之裁判上一罪，仍需單獨論以加
    重詐欺罪。又壬○○就其本案被訴之參與犯罪組織罪嫌如成立
    犯罪，應與其於本案所犯如附表一編號1 所示三人以上共同
    詐欺取財、一般洗錢等犯行想像競合；且壬○○自加入本案詐
    欺集團起至其本案遭警查獲時止，並未有自首或脫離該犯罪
    組織之情事，始終為本案詐欺集團之一員，其參與犯罪組織
    之違法情形仍屬存在，而參與犯罪組織在性質上屬行為繼續
    之繼續犯，則壬○○被訴參與犯罪組織部分，既經前案判決判
    處罪刑確定，自為該案之既判力所及，依上開說明，本應為
    免訴判決，惟此部分與前經本院論罪部分（即附表一編號1 
    ），有想像競合犯之裁判上一罪關係，爰不另為免訴之諭知
    。
丙、無罪部分
壹、公訴意旨另以：壬○○、乙○○等所屬之犯罪集團，對起訴書附
    表一、三編號相對應所示之告訴人己○○、甲○○、戊○○、被害
    人庚○○，以網路書局購物扣款錯誤等理由，對之實施詐騙，
    使其等陷於錯誤，分別於起訴書附表一、三相對應欄位所示
    時間，匯款相對應欄位所示等金額。壬○○、乙○○等所屬不詳
    詐騙成員確定上開人等匯款後，隨即以不詳通訊軟體通知乙○○，再由乙○○提供車輛，命壬○○於起訴書附表一所示時間，
    前往如起訴書附表一相對應編號所示地點，提領告訴人甲○○
    所匯相對應編號所示之款項（其中壬○○提領告訴人甲○○匯款
    金額部分已併案由臺中高分院審理），領得款項後，立即交
    付同車或在附近等待之乙○○，由乙○○轉予上層分工詐騙集團
    。嗣109 年5 月31日下午2  時5 分許，經警通報鎖定可疑
    車輛，在臺中市○○區○○路0 段000 號前，將Ａ車攔下後，在
    車內起出起訴書附表四所示金融帳戶款卡9 只、存摺4 本、
    犯罪所得1 萬4000元、犯罪聯絡用手機2 支等物，經警持上
    述提款卡至自動付款設備，一一插入上述提款卡查詢餘額後
    ，發現告訴人戊○○、被害人庚○○匯入款項尚未遭壬○○、乙○○
    等提領完成，遂將款項8 萬8000元提出一併扣案（已發還匯
    款人）。因認壬○○、乙○○除前述經本院認定有罪之部分外，
    壬○○就起訴書附表三所示部分（即本判決附表一編號5 、6 
    ）、乙○○就起訴書附表一、三所示部分（即本判決附表一編
    號1  、2 、5 、6 ），亦分別涉犯刑法第339 條之4 第1 
    項第2  款之三人以上共同詐欺取財罪嫌、洗錢防制法第14
    條第1 項之一般洗錢罪嫌等語。
貳、按犯罪事實應依證據認定之，無證據不得認定犯罪事實；又
    不能證明被告犯罪者，即應諭知無罪之判決，刑事訴訟法第
    154 條第2 項、第301 條第1 項分別定有明文。又認定不利
    於被告之事實，應依積極證據，倘積極證據不足為不利於被
    告事實之認定時，即應為有利於被告之認定；事實之認定應
    憑證據，如未能發現相當證據，或證據不足以證明，即不能
    以推測或擬制之方法，以為裁判基礎；而認定犯罪事實所憑
    之證據，包括直接證據與間接證據。無論直接或間接證據，
    其為訴訟上之證明，須於通常一般之人均不致有所懷疑，可
    得確信其為真實之程度者，始可據為有罪之認定（最高法院
    30年上字第816 號、40年台上字第86號、76年台上字第4986
    號判例意旨參照，而依108 年1 月4 日修正公布之法院組織
    法增訂大法庭相關條文，自同年7 月4 日起施行，其中第57
    條之1 第2 項規定，最高法院未經停止適用之判例，其效力
    雖與最高法院一般個案裁判相同，惟其已往具有如同命令位
    階之法規範效力，倘未經最高法院大法庭就個案事實相同之
    法律見解作成裁定前，仍屬最高法院一致之見解，以下所引
    判例意旨均屬之）。另按檢察官就被告犯罪事實，應負舉證
    責任，並指出證明之方法，刑事訴訟法第161 條第1 項亦有
    明文。是檢察官對於起訴之犯罪事實，應負提出證據及說服
    之實質舉證責任，倘其所提出之證據，不足為被告有罪之積
    極證明，或其指出證明之方法，無從說服法院以形成被告有
    罪之心證，基於無罪推定之原則，自應為被告無罪判決之諭
    知（最高法院68年台上字第3146號、92年台上字第128 號判
    例意旨參照）。　　
參、公訴意旨認壬○○、乙○○就上述部分各自涉犯三人以上共同詐
    欺取財、一般洗錢等罪嫌，無非係以壬○○於偵訊時之自白、
    乙○○於警局初詢及偵訊時之供述、證人即告訴人己○○、甲○○
    、戊○○於警詢時之證述、證人即被害人庚○○於警詢時之證述
    、匯款明細、金融帳號存簿內頁往來明細、現場錄影截錄列
    印紀錄、便利超商錄影截錄列印、壬○○使用手機通訊軟體截
    錄內容、乙○○使用手機相簿顯示照片列印、測試提款卡餘額
    收據、扣押物品清單、案外人蔡佳琪帳戶往來明細、聯邦銀
    行帳戶往來明細、臺中市政府警察局第六分局職務報告書等
    為其主要論據。
肆、訊據壬○○就告訴人戊○○、被害人庚○○因受本案詐欺集團詐騙
    所匯款項等情坦承在案，而其辯護人則提出辯護意旨略以：
    關於戊○○、庚○○部分，壬○○是在109 年5  月31日下午3 時
    前被警方攔查，並以現行犯逮捕，然戊○○、庚○○是該日下午
    4 時17分才匯款至人頭帳戶，後來警方在Ａ車查獲人頭帳戶
    提款卡，進而帶領壬○○去把錢領出來，故8 萬8000元部分並
    不是壬○○去提領，應以己○○、辛○○及丁○○的部份來論罪等語
    。至乙○○就壬○○提領告訴人己○○、甲○○遭詐騙款項，及被害
    人庚○○、告訴人戊○○因受本案詐欺集團詐騙所匯款項等節，
    則堅詞否認有何三人以上共同詐欺取財、一般洗錢等犯行，
    辯稱其與本案無關等語。經查：
一、按共同正犯，為二人以上，對於犯罪有意思聯絡及行為分擔
    ，亦即其主觀上有為特定犯罪之目的，相互利用他方之行為
    遂行犯罪之意思，客觀上有分擔犯罪構成要件之行為，始足
    當之。是以，共同正犯對其他正犯所實行之犯罪行為應共同
    負責者，以就該行為有犯意聯絡為限，若他犯實行之犯罪行
    為，超越原計畫之範圍，即應僅就其所知之程度令負共犯責
    任。故就共同正犯參與犯罪意思之範圍，自須以積極證據加
    以嚴格之證明，始足以據為共同正犯斷罪之基礎（最高法院
    110 年度台上字第2674號判決意旨參照）。
二、案外人王博裕於109 年5 月28日駕駛Ａ車搭載壬○○，壬○○並
    依案外人王博裕之指示，於同月29日凌晨0 時33分許至1 時
    37分許間，持金融卡操作自動櫃員機提領告訴人己○○遭詐騙
    所匯之款項，並將款項交予案外人王博裕，斯時乙○○並不在
    場，迨案外人王博裕駕車搭載壬○○返家，並於同月30日凌晨
    某時許獨自前往乙○○前租屋處，復在該址跳樓身亡後，乙○○
    始於同月30日凌晨某時許與壬○○碰面，且於同月30日下午1 
    時許將Ａ車之鑰匙交給壬○○，再由壬○○駕駛Ａ車搭載乙○○外出
    ，嗣後推由壬○○下車提領告訴人辛○○、丁○○因受騙所匯款項
    等情，業經本院認定如前。準此以言，壬○○提領告訴人己○○
    、甲○○遭詐騙後所匯款項時，乙○○既未在場，亦無證據可認
    其有對告訴人己○○、甲○○施用詐術，或與壬○○、案外人王博
    裕有犯意聯絡、行為分擔之情，公訴意旨逕指乙○○、壬○○共
    同提領告訴人己○○、甲○○所匯款項，而率謂乙○○就告訴人己○○、甲○○遭詐騙部分，亦涉有三人以上共同詐欺取財、一般
    洗錢等犯行，自屬無據，難認可採。
三、又告訴人戊○○於109 年5 月31日下午3 時8 、23分許接獲詐
    騙電話，並於該日下午3 時55分許匯款2 萬8909元至附表一
    編號5 所示人頭帳戶內等情，此經告訴人戊○○於警詢時證述
    明確（偵17782 卷二第421 頁），並有附表一編號5 所示人
    頭帳戶存摺存款明細表在卷可考（偵17782 卷一第341 、34
    4 頁）；另被害人庚○○於109 年5 月31日下午3 時17分許接
    獲詐騙電話，並於該日下午4 時16、24分許各匯款2  萬998
    9元至附表一編號6 所示人頭帳戶內等情，亦有內政部警政
    署反詐騙諮詢專線紀錄表、附表一編號6 所示人頭帳戶存摺
    存款明細表等存卷足參（偵17782 卷一第149 、342 、344 
    頁）。而壬○○、乙○○於109 年5 月31日下午2 時35分許，在
    臺中市西屯區臺灣大道3 段556 巷之巷口為警攔查一節，此
    觀卷附自願受搜索同意書、搜索扣押筆錄其上所載時間即明
    （偵17782卷一第107、109、111頁），職此，壬○○、乙○○既
    於109 年5 月31日下午2 時35分許即遭警緝獲，顯然無從再
    與其他詐欺集團成員為任何犯罪分工，且其等與所屬詐欺集
    團間三人以上共同詐欺取財、一般洗錢之犯意聯絡亦已中斷
    。則壬○○、乙○○所屬詐欺集團不詳成員固著手詐騙行為，而
    撥打詐騙電話予告訴人戊○○、被害人庚○○，致告訴人戊○○、
    被害人庚○○皆陷於錯誤並各依指示匯款，惟此均係發生在壬○○、乙○○為警查獲之後，衡諸本案並無積極證據足證於本案
    詐欺集團成員對告訴人戊○○、被害人庚○○實行詐術時，壬○○
    、乙○○亦有參與其事，或於事前、事中對此有所預見或認識
    ，是就本案詐欺集團成員對告訴人戊○○、被害人庚○○所為犯
    行，已然超越壬○○、乙○○與本案詐欺集團成員犯罪計畫之範
    圍，揆諸前揭說明，自難令壬○○、乙○○就告訴人戊○○、被害
    人庚○○遭詐騙部分（即附表一編號5 、6 ）共負其責。公訴
    意旨認乙○○、壬○○就附表一編號5 、6 部分，均涉有三人以
    上共同詐欺取財、一般洗錢等犯行，要非允洽，無以採之。
丁、退併辦
壹、臺灣臺中地方檢察署檢察官110 年度偵字第3043、37180 號
    移送併辦意旨略以：壬○○、乙○○所屬之犯罪集團對告訴人己○○、甲○○以網路書局購物扣款錯誤等理由，對之實施詐騙，
    使渠等陷於錯誤而分別匯款，壬○○、乙○○等所屬不詳詐騙成
    員確定上開人等匯款後，隨即以不詳通訊軟體通知乙○○，再
    由乙○○提供車輛，命壬○○提領告訴人己○○、甲○○所匯款項（
    其中壬○○提領告訴人甲○○匯款金額部分已併案由臺中高分院
    審理），領得款項後，立即交付同車或在附近等待之乙○○，
    由乙○○轉予上層分工詐騙集團，因認乙○○就告訴人己○○、甲○○遭詐騙部分，亦均涉犯刑法第339 條之4 第1 項第2 款之
    三人以上共同詐欺取財罪嫌、洗錢防制法第14條第1 項之一
    般洗錢罪嫌；且乙○○上開部分所涉罪嫌，與原起訴之犯罪事
    實相同，而請求併案審理等語。
貳、惟乙○○於本案經起訴關於告訴人己○○、甲○○遭詐騙部分，既
    經本院為無罪之諭知，則前述移送併辦部分與本案起訴部分
    即無不可分之一罪關係，尚非本案起訴效力所及，本院自不
    得併予審究，應退由檢察官另為適法之處理。至檢察官雖亦
    以110 年度偵字第3043、37180 號就壬○○之部分移送併辦，
    然檢察官係於111 年4 月12日移送併辦，而本院就壬○○被起
    訴犯行部分已於111 年3 月31日辯論終結，此有本院111 年
    3 月31日審判筆錄、臺灣臺中地方檢察署111 年4 月12日函
    暨其上本院收狀戳章在卷可查（本院卷第307 至338 、467 
    頁），是此併辦部分屬本院未及審酌之範圍，業經本院於11
    1 年4 月13日退由檢察官另行處理，併此敘明。
據上論斷，應依刑事訴訟法第299 條第1 項前段、第301 條第1 
 項，洗錢防制法第14條第1 項、第16條第2 項，刑法第11條、
第28條、第339 條之4 第1 項第2 款、第55條、第51條第5 款、
第7 款、第42條第3 項、第38條第2 項前段，刑法施行法第1 條
之1 第1 項，判決如主文。
本案經檢察官陳佞如提起公訴，檢察官丙○到庭執行職務。
中　　華　　民　　國　 111　　年　　5 　　月　　10　　日
                  刑事第四庭　審判長法　官  黃佳琪
                                    法　官  魏威至
                                    法　官  劉依伶
以上正本證明與原本無異。
如不服本判決應於收受送達後20日內向本院提出上訴書狀，並應
敘述具體理由；其未敘述上訴之理由者，應於上訴期間屆滿後20
日內向本院補提理由書（均須按他造當事人之人數附繕本）「切
勿逕送上級法院」。
告訴人或被害人如不服判決，應備理由具狀向檢察官請求上訴，
上訴期間之計算，以檢察官收受判決正本之日起算。
　　　　                            書記官  盧弈捷
中　　華　　民　　國　　111 　年　　5 　　月　　11　　日
附錄本案論罪科刑法條：
洗錢防制法第14條
有第二條各款所列洗錢行為者，處7年以下有期徒刑，併科新臺
幣5百萬元以下罰金。
前項之未遂犯罰之。
前二項情形，不得科以超過其特定犯罪所定最重本刑之刑。

中華民國刑法第339條之4
犯第339條詐欺罪而有下列情形之一者，處1年以上7年以下有期
徒刑，得併科1百萬元以下罰金：
一、冒用政府機關或公務員名義犯之。
二、三人以上共同犯之。
三、以廣播電視、電子通訊、網際網路或其他媒體等傳播工具，
    對公眾散布而犯之。
前項之未遂犯罰之。

附表一（時間：民國、金額：新臺幣）：
編號 受詐騙人 詐騙時間及方式 匯款時間及金額 人頭 帳戶 提款者及提款時間、金額（不含手續費） 提領 地點 主文 1 己○○ 佯裝為墊腳石購物網站人員之不詳詐欺集團成員於109年5月28日下午4時22分許來電向己○○誆稱因訂單缺貨要退款云云，致己○○陷於錯誤，而依指示匯款如右列金額至右列帳戶內。  109年5月29日凌晨0時26分5秒匯款4萬9989元 蔡佳琪名下第一銀行帳號00000000000000號帳戶 壬○○於109年5月29日凌晨0時33分54秒提款2萬元（不含手續費5元） 南投縣○○鄉○○路0段000○0號 萊爾富超商南投國姓店 壬○○犯三人以上共同詐欺取財罪，處有期徒刑壹年參月，併科罰金新臺幣參仟元，罰金如易服勞役，以新臺幣壹仟元折算壹日。扣案iphone6 plus手機壹支（IMEI：000000000000000）、如附表二編號5、13所示之物，均沒收。      壬○○於109年5月29日凌晨0時34分40秒提款2萬元（不含手續費5元）        壬○○於109年5月29日凌晨0時35分24秒提款9989元（不含手續費5元） （壬○○本次提款2萬元，餘款1萬11元並非己○○受騙匯款之款項，而係甲○○受騙匯款之款項）      109年5月29日凌晨1時23分40秒匯款1萬6985元  壬○○於109年5月29日凌晨1時31分59秒提款1萬7000元（不含手續費5元） 臺中市○區○○路0○00號統一超商安龍店     109年5月29日凌晨1時29分24秒匯款1萬9989元   壬○○於109年5月29日凌晨1時33分55秒提款1萬9000元（不含手續費5元）        壬○○於109年5月29日凌晨1時37分24秒提款974元（不含手續費5元） （壬○○本次提款1000元，餘款26元並非己○○受騙匯款之款項）   2 甲○○ 佯裝為墊腳石購物網站人員之不詳詐欺集團成員於109年5月28日晚間6時57分許來電向甲○○誆稱因帳單誤植為分期付款而需取消云云，致甲○○陷於錯誤，而依指示匯款如右列金額至右列帳戶內。  109年5月29日凌晨0時26分28秒匯款1萬2985元 蔡佳琪名下第一銀行帳號00000000000000號帳戶 壬○○於109年5月29日凌晨0時35分24秒提款1萬11元（不含手續費5元） （壬○○本次提款2萬元，餘款9989元並非甲○○受騙匯款之款項，而係己○○受騙匯款之款項） 南投縣○○鄉○○路0段000○0號 萊爾富超商南投國姓店 （本欄空白）      壬○○於109年5月29日凌晨0時36分11秒提款2974元（不含手續費5元） （壬○○本次提款3000元，餘款26元並非甲○○受騙匯款之款項）   3 辛○○ 佯裝為墊腳石購物網站人員之不詳詐欺集團成員於109年5月30日晚間7時32分許來電向辛○○誆稱因帳單誤植為分期付款而需取消云云，致辛○○陷於錯誤，而依指示匯款如右列金額至右列帳戶內。  109年5月30日晚間11時53分11秒匯款2萬9985元 蘇志輝名下第一銀行帳號00000000000000號帳戶  壬○○於109年5月30日晚間11時56分29秒提款2萬元（不含手續費5元） 臺中 市○區○○路0段000號統一超商華太店 壬○○犯三人以上共同詐欺取財罪，處有期徒刑壹年參月，併科罰金新臺幣參仟元，罰金如易服勞役，以新臺幣壹仟元折算壹日。扣案iphone6 plus手機壹支（IMEI：000000000000000）、如附表二編號3、11所示之物，均沒收。  乙○○犯三人以上共同詐欺取財罪，處有期徒刑壹年肆月，併科罰金新臺幣肆仟元，罰金如易服勞役，以新臺幣壹仟元折算壹日。扣案iphone8 plus手機壹支（IMEI：000000000000000）、如附表二編號3、11所示之物，均沒收。      壬○○於109年5月31日凌晨1時35分45秒提款2萬元 臺中市○區○○○路000號第一銀行進化分行     109年5月31日凌晨0時20分35秒匯款4萬9999元  壬○○於109年5月31日凌晨1時36分51秒提款2萬元        壬○○於109年5月31日凌晨1時37分27秒提款1萬9984元 （壬○○本次提款2萬元，餘款16元並非辛○○受騙匯款之款項，而係丁○○受騙匯款之款項）   4 丁○○ 佯裝為墊腳石購物網站人員之不詳詐欺集團成員於109年5月30日晚間9時28分許來電向丁○○誆稱因所購買之商品誤植為經銷商合作單云云，致丁○○陷於錯誤，而依指示匯款如右列金額至右列帳戶內。 109年5月31日凌晨0時21分15秒匯款2萬12元 蘇志輝名下第一銀行帳號00000000000000號帳戶 壬○○於109年5月31日凌晨1時37分27秒提款16元 （壬○○本次提款2萬元，餘款1萬9984元並非丁○○受騙匯款之款項，而係辛○○受騙匯款之款項） 臺中市○區○○○路000號第一銀行進化分行 壬○○犯三人以上共同詐欺取財罪，處有期徒刑壹年壹月，併科罰金新臺幣壹仟元，罰金如易服勞役，以新臺幣壹仟元折算壹日。扣案iphone6 plus手機壹支（IMEI：000000000000000）、如附表二編號3、11所示之物，均沒收。  乙○○犯三人以上共同詐欺取財罪，處有期徒刑壹年貳月，併科罰金新臺幣貳仟元，罰金如易服勞役，以新臺幣壹仟元折算壹日。扣案iphone8 plus手機壹支（IMEI：000000000000000）、如附表二編號3、11所示之物，均沒收。      壬○○於109年5月31日凌晨1時38分4秒提款1萬9996元 （壬○○本次提款2萬元，餘款4元並非丁○○受騙匯款之款項）   5 戊○○ 佯裝為墊腳石購物網站人員之不詳詐欺集團成員於109年5月31日下午3時8、23分許來電向戊○○誆稱因帳單誤植為分期付款而需取消云云，致戊○○陷於錯誤，而依指示匯款如右列金額至右列帳戶內。  109年5月31日下午3時55分16秒匯款2萬8909元 王蓉芳名下聯邦銀行帳號000000000000000號帳戶 *警方偕同壬○○予以提領 （以下空白） （以下空白） 6 庚○○ 佯裝為墊腳石購物網站人員之不詳詐欺集團成員於109年5月31日下午3時17分許來電向庚○○誆稱因內部操作錯誤致將其訂單誤植為大客戶訂單而需取消訂單云云，致庚○○陷於錯誤，而依指示匯款如右列金額至右列帳戶內。  109年5月31日下午4時16分38秒匯款2萬9989元 王蓉芳名下聯邦銀行帳號000000000000000號帳戶 *警方偕同壬○○予以提領      109年5月31日下午4時24分25秒匯款2萬9989元     

附表二：
編號 扣押物 1 王蓉芳名下聯邦銀行帳號000000000000000號帳戶金融卡1張 2 高宏霖名下台北富邦銀行帳號00000000000000號帳戶金融卡1張 3 蘇志輝名下第一銀行帳號00000000000000號帳戶金融卡1張 4 高宏霖名下中國信託銀行帳號000000000000000號帳戶金融卡1張 5 蔡佳琪名下第一銀行帳號00000000000000號帳戶金融卡1張 6 高翊軒名下兆豐銀行帳號00000000000000號帳戶金融卡1張 7 高宏霖名下玉山銀行帳號0000000000000000號帳戶金融卡1張 8 臺灣銀行（000000000000000號帳戶）金融卡1張 9 壬○○名下中華郵政帳號00000000000000000號帳戶金融卡1張 10 高宏霖名下台北富邦銀行帳號00000000000000號帳戶存摺1本 11 蘇志輝名下第一銀行帳號00000000000000號帳戶存摺1本 12 高宏霖名下中國信託銀行帳號000000000000000號帳戶存摺1本 13 蔡佳琪名下第一銀行帳號00000000000000號帳戶存摺1本 14 高宏霖名下玉山銀行帳號0000000000000000號帳戶存摺1本